臺灣高等法院刑事判決　　　　　　　　　　　　　九十一年度上訴字第一一九九號
　　上　訴　人
　　即　被　告　丁○○
　　選任辯護人　林月雪
　　　　　　　　江鶴鵬
右上訴人因違反槍砲彈藥刀械管制條例等案件，不服臺灣板橋地方法院九十年度訴字
第八三一號，中華民國九十一年三月二十七日第一審判決（起訴案號：臺灣板橋地方
法院檢察署八十九年度偵字第一七五０三號）提起上訴，本院判決如左：
    主  文
上訴駁回。
    事  實
一、丁○○曾於民國（下同）八十七年間因傷害案件，經本院判處有期徒刑六月確定
    ，於八十九年二月十日執行完畢。因懷疑台北縣政府警察局海山分局新海派出所
    警員甲○○曾數度告發取締其居所（即台北縣板橋市○○路一二二號）之招牌違
    規有所不公，及遭提報認定為流氓予以告誡列冊輔導，經多次陳情均未果，乃對
    甲○○心生不滿，意圖蒐取甲○○之違法不公事證並予告發，而隨身攜帶相機拍
    照存證。八十九年八月二十九日上午九時二十分許，丁○○見警員甲○○在台北
    縣板橋市○○路幸福市場執行告發違規攤販及宣導防縱火勤務後，至板橋市○○
    路三十二巷六號許泰欣、許秀華夫婦經營之早餐店準備吃早餐時，丁○○隨即趁
    機至該早餐店前拍照，甲○○見狀起身詢問並要求丁○○交出相機，丁○○不從
    ，雙方發生爭執，旋即互推扭打，丁○○明知警用制式九０手槍係槍砲彈藥刀械
    管制條例第四條第一項第一款所管制之槍枝，未經許可，不得持有，丁○○於扭
    打中將置放於甲○○右腰際間之槍套安全扣壓下，致保險安全帶往前推而扯開，
    使甲○○之配槍處於隨時可拔取之狀態，丁○○竟意圖為自己不法所有，趁甲○○不及防備之際，搶下甲○○上開服務單位所配用之制式九０警槍一支（槍號Ｔ
    ＶＹ０９１２）得逞，甲○○見狀欲取回其警用配槍，隨即以雙手奮力抓住丁○○之手不放，並欲加以逮捕，雙方互有拉扯，致彈匣（含子彈）掉落地面，此時
    ，丁○○為防護贓物及脫免逮捕，竟實施強暴持其搶得之警槍重擊甲○○之頭部
    數下，致甲○○頭部受有八至九處裂傷（傷害部分，未據告訴），血流滿面倒臥
    在地，丁○○旋即趁隙將該警槍藏置於現場附近巷子撿拾之雨傘內，未經許可，
    而持有之，並自該早餐店之右側巷子逃逸。甲○○忍痛追出店外，欲行追捕，此
    時適與甲○○於上揭時間一起擔任上開巡邏勤務之同分局新海派出所警員丙○○
    ，於甲○○遭丁○○持警槍毆擊頭部受傷後巡邏至現場附近，聞訊即以無線電通
    報警網圍捕丁○○，丙○○並隨即朝丁○○逃逸之方向追躡，於同日上午九時三
    十五分，丁○○逃至同市○○路一二二號新埔國中前，攔下並搭乘由不知情之戊○○所駕駛之車牌號碼Ｈ６－８４８號營業自小客車，丁○○囑司機戊○○由同
    市○○路往漢生西路方向行駛，而為丙○○發現，並自後跟蹤追躡，並通報警力
    支援，該營業自小客車行至同市○○路七十二巷五弄內，適有車輛擋住，無法前
    進，而為隨後追至之警察攔下，而當場逮捕坐於該營業自小客車右後座之丁○○
    ，並自該營業自小客車右後座之丁○○所持之雨傘內起獲上開警用制式九０手槍
    一支（彈匣含子彈掉落於上開早餐店地上）。
二、案經台北縣政府警察局海山分局報請台灣板橋地方法院檢察署檢察官偵查起訴。
    理  由
一、訊據被告丁○○對於右揭時地持警用配槍敲擊警員甲○○頭部致其受傷之事實坦
承不諱，惟矢口否認有何犯行，辯稱：伊被警逮捕後帶至派出所，即遭不明人士
    毆打，伊之警訊筆錄所言並不實在。當時伊持照相機拍該麵店，甲○○出來問我
    拍什麼，雙方爭執，警槍有安全帶，伊不可能搶槍，係警員甲○○持其警槍瞄準
    伊之頭部太陽穴，伊怕被射殺，基於自衛始拍打警槍落地，伊拾起該警槍，因甲○○抓住伊之手不放，才以警槍毆打甲○○之頭部，犯後伊想坐計程車到警察總
    局自首，並非逃逸，伊並無強盜及未經許可持有手槍之犯行云云。是本案應予審
    酌者厥為被告究係有意搶槍及為防護贓物與脫免逮捕而對警員甲○○實施強暴行
    為，或係無意中撿拾系爭手搶，及有無構成非法持有手槍之犯行。經查：
(一)按被告之自白，須非出於強暴、脅迫、利誘、詐欺、或其他不正之方法，且與事
    實相符者，始得採為證據，如果被告之自白，係出於不正之方法，並非自由陳述
    ，即其取得自白之程序，已非適法，則不問自白內容是否確與事實相符，因其非
    係適法之證據，即不能採為判決基礎。最高法院九十年度台上字第五五一八號判
    決可資參照。本件被告丁○○因上開搶槍毆警行為，經警帶至海山派出所後，被
    告即遭不明之人毆打等情，業據被告丁○○於原審訊問時供述在卷，且被告於八
    十九年八月二十九日因同案並遭警方移送流氓案件，經原法院治安法庭裁定留置
    ，於同日二十二時進入台灣台北看守所時，經該所檢查其身上有多處紅腫、擦傷
    ，被告並自述係遭新海派出所數名警員圍毆導致上開傷害等情，並有台灣台北看
    守所八十九年十一月七日北所傑衛字第五九六七號函之附件新收留置人內外傷記
    錄表在卷可稽，被告因該搶槍毆警行為，經逮捕送至上開派出所後即遭毆打洩憤
    ，雖非必出於意圖取供，而施以強暴之行為，然其既經警逮捕拘束自由，復於派
    出所內遭人毆打洩憤，客觀上其精神自由意志，顯然受影響，所為自白，並非自
    由之供述。被告於警訊之供述，既非出於其自由意志，則不問自白內容是否確與
    事實相符，因其非係適法之證據，即不能採為判決基礎，是本院對於本件被告之
    警訊筆錄不採為判決基礎，合先敘明。
(二)被告丁○○於上揭時地因拍照與警員甲○○互推扭打，被告與甲○○扭打之際，
    徒手將置放於甲○○右腰際間之槍套安全扣壓下，致保險安全帶往前推而扯開，
    使甲○○之配槍處於隨時可拔取之狀態，被告趁甲○○不及防備之際，搶下甲○○上開制式九０警槍一支，甲○○見狀抓住其手不放，被告為防護贓物及脫免逮
    捕，竟持其搶得之警槍重擊甲○○之頭部，致甲○○頭部受有八至九處裂傷，倒
    臥在地，被告旋即趁隙將該警槍藏置於現場撿拾之雨傘內，並自該早餐店之右側
    巷子逃逸，至上址新埔國中前，攔下並搭乘戊○○所駕駛之營業自小客車，由同
    市○○路往漢生西路方向行駛。旋於同日上午九時三十五分許，為警員丙○○發
    現自後追躡，並通報警力支援，在同市○○路七十二巷五弄內，經警攔下，而當
    場逮捕丁○○，並自該營業自小客車右後座之丁○○所持之雨傘內起獲上開警用
    制式九０手槍一支等情，業據證人即台北縣政府警察局海山分局新海派出所警員
    甲○○、丙○○分別於偵查、原審及本院訊問時證述明確，並有其二人所書之報
    告各一份、贓物認領保管單及警槍照片各一紙在卷可稽，復有被告所持之雨傘一
    支、照相機一台扣案可佐，而警員甲○○遭被告以上開警槍重擊頭部，致受有頭
    皮八、九處裂傷，亦有台北縣立板橋醫院甲○○病歷資料、診斷證明書各一份、
    照片三張附於偵查卷可參。質之被告亦不諱言有持系爭警槍重擊甲○○之頭部後
    ，持警槍自上開麵店右側巷子逃逸等情，是被告確有於上揭時地以上開甲○○配
  用之警槍毆擊甲○○成傷，及將該警槍攜走之事實，應堪認定。
(三)被告丁○○雖辯稱：該配用警槍有安全帶，伊不可能奪槍，係警員甲○○拿警槍
    對準伊太陽穴，伊基於自衛，才將槍打在地上，並撿起來，伊並無搶奪之犯行云
    云，惟查，警員甲○○當時係與被告互相扭打，並未持槍對準被告之太陽穴，係
    被告趁與甲○○扭打之際壓下槍套之安全扣，致保險安全帶往前推而扯開槍套，
    被告趁甲○○不備之際搶走警槍等情，業據證人甲○○於偵審中訊問時證述一致
    ，核與證人即上開麵店之老闆許泰欣於警訊時證稱：係被告奪走警用手槍隨即用
    警槍敲擊甲○○頭部等語（見第十頁反面），並於原法院八十九年度感裁字第一
    八號證稱：「（法官問：看到警員被打時，警員有無握著槍？）答：警員被打時
    ，手是握著陳（志成）的手」等語（見原法院八十九年度感裁字第一八號卷八十
    九年九月十四日訊問筆錄），及證人即該麵店老闆娘許秀華於原審訊問時證稱：
    「（法官問：警察有無拿槍要打被告？）答：我沒看到」等語相符（見原審卷九
    十年十二月十二日訊問筆錄），其二人所證核與被害人甲○○所述並未持警槍對
    準被告太陽穴之情節相合，再參以被告於偵查中供稱：「我搶槍時，他（指甲○○）是以手按在槍套上，我看著他解開槍套，槍枝拿出來，沒有對著我太陽穴：
    ：：」等語（見偵查卷第三十八頁背面），被告已自承意圖搶槍及警員甲○○並
    未持槍對準被告之太陽穴，雖被告辯稱並未於八十九年十一月十六日檢察官偵訊
    時為上開情節之供述，並聲請原審勘驗錄音帶云云，經原審於九十一年一月二十
    四日勘驗錄音帶結果，並無上開之錄音（有八十九年十月二十七日之錄音，但無
    同年十一月十六日之錄音），有原審勘驗筆錄在卷可證，經函公訴人查明，亦函
    覆稱已全部檢送原法院，有台灣板橋地方法院檢察署九十一年二月七日板檢森義
    八九偵字第一七五０三號函可按，然查：檢察官於八十九年十一月十六日訊問被
    告時，被告選任之律師林月雪全程在庭執行業務，且該訊問筆錄，業經被告及其
    選任之律師林月雪當庭閱後簽名在卷，有該訊問筆錄可證，審酌律師為有專業法
    律知識之人，對被告訴訟上權益之維護及保障，應屬知之甚稔，且不遺餘力，以
    不負當事人之委任，況全程在庭，對被告有利或不利之處，自比常人較為專注，
    且能適時提出異議或進行防禦，並就訴訟程序、實體法律提出真知灼見，故如被
    告未為上開不利於己之供述，則律師焉有不當場要求更正或刪除，而任意簽名之
    理？縱選任辯護人於原審審理時亦附和被告上開辯詞陳稱：伊並未詳閱即在該筆
    錄上簽名云云，然觀之選任辯護人於八十九年十月二十七日檢察官訊問被告後，
    即當場爭執並要求更正訊問筆錄，有該日訊問筆錄多處更正之情節及錄音可徵，
    而被告於八十九年十一月十六日之上開供述，係經被告及選任辯護人閱後簽名，
    衡情被告如未為上開供述，依上所述，則其選任辯護人豈有未加以要求更正或刪
    除之理？乃該訊問筆錄，被告及選任辯護人並未要求更正，並於閱後均簽名於其
    上，顯見被告確有為上開之供述無訛，被告及辯護人事後否認被告於偵查中有為
    上開之供述云云，應非真實，均核無足採。又警員甲○○所配用之上開槍套，如
    手稍微（有意或無意）下壓安全扣，即可能使安全帶向前移動而扯開，使配槍處
    於隨時可拔取之狀態，並經原審及本院當庭勘驗明確，顯見只要稍微按下安全扣
    即可取出槍枝至明，而被告與甲○○扭打之際，客觀上即可能會觸動該安全扣，
    而得以取出該警槍，被告辯稱警槍有安全帶，伊不可能奪槍云云，核無足採。況
    被告如係自衛而無搶槍之意思，且如被告所辯係甲○○自行取出手槍後對準被告
    之太陽穴，則被告在取得槍枝後，客觀上已佔有優勢，即可將槍枝丟在一旁，或
    自行離去，乃其竟仍持該槍毆擊甲○○之頭部，並於甲○○受傷倒地後，仍將該
    槍枝藏置於其撿拾之雨傘內帶離現場逃逸，可見被告與甲○○扭打之際即有搶槍
    及非法持有槍枝之不法所有意圖，所辯無搶槍之意思云云，殊不足採信。是由被
    告於八十九年十一月十六日偵查中之上開供述，與證人許泰欣、許秀華及被害人
    甲○○證述之上開情節相互印證勾稽，足見被告確有於推扯中徒手搶奪甲○○配
    槍之行為，且無正當防衛之原因存在，要堪認定。被告所辯係甲○○持槍對準其
    太陽穴，伊基於自衛，才將槍打在地上云云，不足採信。
(四)被告辯稱奪槍後係要搭乘計程車到警察局自首，並無未經許可，持有手槍之犯行
    云云，然查，所謂自首，係以犯人在其犯罪未發覺前，向該管公務員自承犯罪而
    受裁判為已足。本件被告於搶得上開警槍後，因甲○○抓住其手不放，被告即以
    該警槍毆擊甲○○之頭部後，持該警槍自上開麵店右側巷子逃離，警員甲○○已
    發覺其犯罪，而聞訊趕至現場之警員丙○○，亦已偵知被告犯罪，且旋於上址新
    埔國中前發現逃逸之被告搭乘戊○○所駕駛之營業自小客車，而隨即通報警力支
    援圍捕，並進行追捕等情，分別經證人甲○○、丙○○於偵查、原審及本院訊問
    時證述明確，並有其報告各一份在卷可參，被告於犯罪後，已為警員甲○○、丙○○發覺其犯罪，並通知警力支援圍捕，已難認合於自首之要件；參以被告係於
    上揭時地乘坐戊○○所駕駛之上開營業自小客車，只告訴戊○○直走，到一條巷
    子，被告叫戊○○左轉，再左轉，並未告知要去警察局自首，而於該營業自小客
    車行至同市○○路七十二巷五弄內，適有車輛擋住，無法前進，而為隨後追至之
    警察攔下，而當場逮捕坐於該營業自小客車右後座之丁○○，並自該營業自小客
    車右後座之丁○○所持之雨傘內起獲上開警用制式九０手槍一支，被告當時亦未
    說要自首等情，並據證人即該營業自小客車司機戊○○於警訊及原審訊問時證述
    明確（見原審卷九十一年二月一日訊問筆錄），益見無刑法上自首之情形。而被
    告搶得上開手槍並毆擊甲○○後，即持有該警槍逃逸，迨至板橋市○○路七十二
    巷五弄內為警攔下而取出該警槍止，被告已該當於未經許可，非法持有手槍罪責
    。被告辯稱係要持槍自首，並無未經許可，持有手槍之犯行云云，及證人戊○○
    於本院調查時改稱被告上車後有稱到總局云云，無非卸責迴護之詞，均不足採。
(五)被告於搶奪甲○○之上開警槍後，因甲○○抓住其手，並欲加以逮捕，被告即以
    搶奪之警槍重擊甲○○之頭部後，持警槍自上開麵店右側巷子逃逸等情，業據被
    告於原審訊問時供承不諱（見原審卷九十一年一月十八日訊問筆錄），核與被害
    人甲○○所述之情節相符，被告於搶奪該警槍後，因警員甲○○抓住其手欲取回
    警槍，並逮捕被告，被告當場以搶得之警槍重擊甲○○之頭部而施以強暴，顯係
    槍奪後，為防護贓物及脫免逮捕，而當場施以強暴，應無疑義。被告辯稱伊並無
    強盜之犯行云云，亦無足採。
(六)綜上所述，被告有於上開時、地與警員甲○○互推扭打時，趁甲○○不及防備之
    際，而搶奪甲○○之警用配槍，並為防護贓物及脫免逮捕，而以搶得之警槍重擊
    甲○○頭部後，未經許可，非法持有該警槍逃逸之行為，堪予認定，被告所辯上
    情，均為飾卸之詞，不足採信。至證人乙○○於本院調查時證稱：被告有跑回其
    台北縣板橋市○○路一二二號居住處，並告知要投案云云，充其量僅證明被告有
    投案之意思，並不影響被告準強盜及非法持有手槍犯行之成立。另被告於原審請
    求將其照相機內之相片沖洗，以證明許泰欣並未在場云云，然照片所拍攝之景象
    係部分及片斷，未必能呈現全景之人與事，照片內未呈現之人未必即不在現場，
    而況，被告與甲○○發生推扯時，許泰欣係在店後面煮東西，聽到打架聲後出來
    查看等情，已據證人許秀華於原審訊問（見原審卷九十年十二月十二日訊問筆錄
    ）、許泰欣於原法院八十九年感裁字第一八號訊問時（見原法院該卷八十九年九
    月十四日訊問筆錄）證述甚詳，被告既於扭打中，許泰欣自後面聞聲出來，被告
    自不可能對許泰欣拍照，故不能以無許泰欣之照片，即謂許泰欣未在現場目擊，
    是被告聲請沖洗照片，本院認無必要，併此敘明。
二、按警用制式九０手槍，係槍砲彈藥刀械管制條例第四條第一項第一款所管制之槍
    枝，未經許可，不得持有。核被告丁○○所為，係犯刑法第三百二十九條、刑法
    修正前第三百二十八條第一項之準強盜罪（公訴人誤引法條刑法第三百二十五條
    ，應予更正）及槍砲彈藥刀械管制條例第七條第四項未經許可持有手槍罪。被告
    為上開準強盜行為時，刑法第三百二十八條第一項之法定刑為三年以上十年以下
    有期徒刑，惟該條項已於九十一年一月三十日修正，並於同年二月一日生效，其
    法定刑修正為五年以上有期徒刑，比較新舊法，以修正前之刑法第三百二十八條
    第一項之規定，較有利於被告，依刑法第二條第一項但書，自應適用修正前之刑
    法第三百二十八條第一項之規定處斷。被告所犯上開二罪間，有方法、結果之牽
    連關係，應依刑法第五十五條牽連犯之規定，從一重之槍砲彈藥刀械管制條例第
    七條第四項未經許可持有手槍罪處斷。被告丁○○曾於八十七年間因傷害案件，
    經本院判處有期徒刑六月確定，於八十九年二月十日執行完畢，有台灣高等法院
    檢察署刑案紀錄簡覆表在卷可按，五年以內再犯本件有期徒刑以上之罪，為累犯
    ，依刑法第四十七條之規定，加重其刑。原審適用槍砲彈藥刀械管制條例第七條
    第四項、刑法第二條第一項但書、第十一條前段、第三百二十九條、第五十五條
    、第四十七條、第四十二條第三項、修正前刑法第三百二十八條第一項，罰金罰
    鍰提高標準條例第二條，現行法規所定貨幣單位折算新臺幣條例第二條，審酌被
    告曾有傷害之前科，及經內政部警政署八十九年八月七日（八九）警署刑檢複字
    第九三九六號認定書認定為流氓，由台北縣政府警察局以八十九年八月十一日北
    警刑字第０四六六五號告誡書予以告誡輔導，有該告誡書附卷可參，與如事實欄
    所示之犯罪動機、手段、目的，與警察因細故發生扭打，公然搶槍並持槍重擊警
    察之頭部致其受傷，並未經許可持槍逃逸及犯後飾詞狡辯，尚無悔意等一切情狀
    ，量處有期徒刑捌年，併科罰金新臺幣參拾萬元，並就併科罰金部分諭知易服勞
    役之折算標準，經核認事用法均無不合，量刑亦屬允當。被告上訴意旨，仍執陳
    詞，否認犯罪，核無理由，上訴應予駁回。
據上論斷，應依刑事訴訟法第三百六十八條，判決如主文。
本案經檢察官王安明到庭執行職務
中      華      民      國    九十一    年      七      月    二十五    日
                              台灣高等法院刑事第七庭
                                  審判長法  官  蘇  隆  惠
                                        法  官  高  明  哲
                                        法  官  林  瑞  斌
右正本證明與原本無異。
如不服本判決應於收受送達後十日內向本院提出上訴書狀，其未敘述上訴之理由者並
得於提起上訴後十日內向本院補提理由書（均須按他造當事人之人數附繕本）。
                                        書記官  周  素  秋
中      華      民      國    九十一    年      七      月    二十六    日
附錄：本案論罪科刑法條全文
中華民國刑法第三百二十九條：
(準強盜罪)
竊盜或搶奪，因防護贓物、脫免逮捕或湮滅罪證，而當場施以強暴脅迫者，以強盜論
。
修正前中華民國刑法第三百二十八條：
意圖為自己或第三人不法之所有，以強暴、脅迫、藥劑、催眠術或他法，至使不能抗
拒，而取他人之物或使其交付者，為強盜罪，處三年以上十年以下有期徒刑。
以前項方法得財產上不法之利益或使第三人得之者，亦同。
犯強盜罪因而致人於死者，處死刑、無期徒刑，致重傷者，處無期徒刑或七年以上有
期徒刑。
第一項及第二項之未遂犯罰之。
預備犯強盜罪者，處一年以下有期徒刑、拘役或三百元以下罰金。
槍砲彈藥刀械管制條例第七條：
未經許可，製造、販賣或運輸火砲、肩射武器、機關槍、衝鋒槍、卡柄槍、自動步槍
、普通步槍、馬槍、手槍或各類砲彈、炸彈、爆裂物者，處死刑、無期徒刑或七年以
上有期徒刑；處徒刑者，併科新台幣三千萬元以下罰金。
未經許可，轉讓、出租或出借前項所列槍砲、彈藥者，處無期徒刑或五年以上有期徒
刑，併科新台幣一千萬元以下罰金。
意圖供自己或他人犯罪之用，而犯前二項之罪者，處死刑或無期徒刑；處徒刑者，併
科新台幣五千萬元以下罰金。
未經許可，持有、寄藏或意圖販賣而陳列第一項所列槍砲、彈藥者，處五年以上有期
徒刑，併科新台幣一千萬元以下罰金。
第一項至第三項之未遂犯罰之。
